【裁判字號】    88,重訴,34
【裁判日期】    890111
【裁判案由】    毒品危害防制條例等
【裁判全文】
臺灣桃園地方法院刑事判決                          八十八年度重訴字第三四號
    公  訴  人    臺灣桃園地方法院檢察署檢察官
    被      告    甲○○
    選任辯護人    丙○○
    被      告    庚○○
    選任辯護人    乙○○
右列被告等因違反毒品危害防治條例等案件，經檢察官提起公訴（八十八年度偵字第
八三七七、一００七八號），本院判決如左：
        主  文
甲○○、庚○○均無罪。
        理  由
壹、公訴意旨略以：庚○○與鄧鎮國係朋友關係（鄧鎮國另案通緝中），二人其明知
    毒品海洛因係行政院公告之第一級毒品，非經許可不得非法運輸販賣，因貪圖厚
    利，竟基於犯意聯絡，在民國（下同）八十八年五月初某日於台北市○○路與民
    權東路口某一不知名咖啡店內共商以模具內藏毒品海洛因由泰國運輸進口中華民
    國境內圖利，鄧鎮國負責在泰國某不詳地點將毒品海洛因淨重二一０八０公克（
    二十一公斤八十公克）分別以牛皮紙包裝為六十小塊後藏於三具外圍長四十四公
    分、寬三十九．九公分，高約五十四．六公分、總重約一千七百五十公斤之三層
    鋼鐵模具內（其中每一鋼鐵模具之第一層凹槽內寬二八．四公分、長三三．五公
    分、深八．八公分內置放八塊毒品海洛因、第二層置放十二塊海洛因，三個鋼鐵
    模具共六十塊海洛因），庚○○則負責找尋不知情之國內廠商代為申報進口內藏
    毒品之貨物。嗣因庚○○之妹婿己○○係桃園縣蘆竹鄉○○○街三十六號三樓「
    創品食品股份有限公司」（下稱創品公司）公司負責人，而該公司海關為Ｃ１貨
    物免驗廠商，庚○○見狀遂於八十八年五月十五日以新台幣（下同）一００二六
    五元之代價請己○○代為申報鋼鐵模具三只，庚○○與鄧鎮國並相約於五月二十
    四日前往創品公司，己○○遂交代該公司員工洪秀薷於同日辦理該批貨物進口事
    宜，洪秀薷又委由台北市○○○路○段九六號二樓三室之「三光社有限公司」代
    為報關，鄧、劉二人遂於同年五月二十七日將上開模具三只由泰國曼谷以荷蘭航
    空公司ＫＬ八七七號班機運輸送至我國中正國際機場貨運站（主提單號碼０七四
    ／00000000號、分提單號碼為一０五三五號），鄧鎮國隨即於貨物到站
    後之五月二十八日即行離開我國國境。嗣於八十八年五月三十一日庚○○見該批
    貨物業已到站，遂於五月三十一日二十二時許以電話通知不知情之大貨車司機丁○○（綽號阿文）於六月一日將該批貨品載運至高雄，庚○○並不告知丁○○確
    切之交貨地點，只向丁○○稱有一綽號「李先生」者會主動連絡並告知要將貨送
    至高雄何處，當丁○○將該批藏有毒品海洛因之鋼鐵模具載運由中山高速公路南
    下時，果有一自稱李先生者及與鄧鎮國等共犯（共犯不只鄧鎮國一人，其餘共犯
    尚在偵辦中）有犯意聯絡之甲○○分別以行動電話0000000000號不斷
    連絡丁○○其現在位置，最後並通知丁○○於同日下午十五時三十分許將該批貨
    物載至高雄縣楠梓大社交流道口開啟故障燈做為識別後，交由駕駛ＹＷ－九五八
    八號貨車前來接貨之甲○○，屆時甲○○見丁○○將車停於交流道口並開啟故障
    燈號，遂前來取貨，並詢問丁○○說：你是阿文。丁○○答：是。甲○○說：你
    跟我的車走。丁○○說：等一下，你看看貨對不對。甲○○聞言遂下車看丁○○
    上之貨物，然後向丁○○說：對。同一時間甲○○遂為跟監埋伏之內政部警政署
    航空警察局刑事警察隊員警當場發現並扣得如上所述之鋼鐵模具三只並將甲○○
    請回桃園中正機場航空警察局，並於隔日即六月二日上午五時許開啟上開鋼鐵模
    具後，果然發現上開毒品海洛因，庚○○及甲○○遂分別於同日上午七時及八時
    許為警逮捕。因認被告甲○○、庚○○涉有毒品危害防制條例第四條第一項之運
    輸毒品罪嫌及懲治走私條例第二條第一項之罪嫌云云。
貳、按犯罪事實應依證據認定之，無證據不得推定其犯罪事實；又不能證明被告犯罪
    者，應諭知無罪之判決，刑事訴訟法第一百五十四條、第三百零一條第一項分別
    定有明文。又認定犯罪事實所憑之證據，雖不以直接證據為限，間接證據亦包括
    在內；然而無論直接或間接證據，其為訴訟上之證明，須於通常一般之人不致有
    所懷疑，而得確信其為真實之程度者，始得據為有罪之認定，倘其證明尚未達到
    此一程度，而有合理之懷疑存在時，事實審法院復已就其心證理由予以闡述，敘
    明其如何無從為有罪之確信，因而為無罪之判決，尚不得任意指為違法（參照七
    十六年台上四九八六號判例）。
參、訊據被告庚○○固坦承自泰國進口三只鋼鐵模具至我國境內，但否認明知該模具
    內藏有毒品，辯稱：伊根本不知道模具內藏有毒品，是鄧鎮國要伊幫忙找進出口
    報關公司，順便給伊報酬六萬元，該模具要交給誰伊並不知道，鄧鎮國跟伊說是
    有一位李先生會主動與伊連絡等語；被告甲○○雖坦承有駕駛ＹＷ－九五八八號
    小貨車至高雄縣楠梓大社交流道口接取鋼鐵模具三個不諱，惟否認知悉上開模具
    內藏有毒品海洛因，辯稱：是一名綽號叫【啤酒】者，於八十八年五月二十九日
    晚上二十時許，在伊住處樓下要伊於六月一日幫忙載貨並要給伊運費一萬五千元
    ，且於五月三十日另外交給伊一支行動電話0000000000號以利聯絡，
    要伊與自台北載貨之司機【阿文】連絡後，將該三個模具從阿文的貨車上移至伊
    的貨車上，並依照【啤酒】的指示將該模具擺至惠大鐵工廠．．．伊認識了啤酒
    將近七個月，不知道其真實姓名．．．等語。
肆、經查：
一、就庚○○部分：（一）證人己○○對於本院詢問：「當初此案庚○○透過你去幫
    他報關，他有無告訴你貨物自何處進口？」，「他說自泰國進口」；「泰國有出
    產模具」，「我不清楚，這是我第一次受他委託，也是第一次辦理非本公司業務
    」；「進口後你主動去請海關驗關」，「是」；「為什麼」，「因為我們擔心品
    名不符，可能高價低報情形；第二是進口貨物與報單不符；第三是違禁品，因為
    與廠商不熟，主動申請報關」；「你主動報關時，你有無告訴庚○○」，「當初
    他委託我時，我有問他，他說知道要經驗關程序，是我主動跟他說，他亦答應貨
    進來後，要主動驗關」；「這些貨你申報中，有無較不同的地方」；「一般來說
    進口東西，一定要與國外出口商取得聯絡，確定產品、價錢、付款條件，由於當
    初是以我們公司為收件人，一定要確認這些條件，以免將來發生爭執，但是我們
    與他們聯絡，但他（指出貨商）均未聯絡，只有將提單傳真給我們，結果未對這
    些項目釐清後，出口商即將提單傳真給我們，這與一般進口貿易不符，而且本件
    是模具，直接以空運不合常理，如果用海運較便宜，所以我進關後主動報關，因
    為這些事與先前辦之貿易不同，以免傷害公司信譽」；「發生這些情況你有無告
    訴庚○○」，「有」；「他怎麼回答你」，「他說鄧鎮國說時間很急迫要空運，
    因為為了去除先前這些不符貿易條件，鄧付押金，以解決後面付款問題」；「鄧
    付多少押金」，「二十多萬元」（詳見本院八十八年十一月五日訊問筆錄），被
    告假使知道進口之模具內藏有海洛因，其為何會答應己○○主動報請海關驗關，
    及找自己妹夫之公司辦理進口報關之事宜。（二）證人鄭瑞彎即承辦警員對於本
    院詢問：「當時查獲情形」，「當時我們接到線報，說自泰國運毒品到台灣，我
    們清查每班自泰國到台灣之班機，直到當天我們查到創品公司之相關資料，盯著
    他們進口之貨，他們創品公司主動要求海關驗貨，我們亦覺的很奇怪，因為己○○認此批貨來路不明，主動要求驗貨，這些經Ｘ光驗不出來，而且重達七百五十
    公斤，不是一般人所能搬動的，海關稽核驗過後存倉庫中，我們繼續監控，他們
    五月二十七日貨到台灣，六月一日交給貨運公司載到創品，我們在創品那邊監控
    ，我們直接認定創品與此案無關，我們直接跟己○○說這批貨是誰要，我們告訴
    他東西有違禁品但尚無法確認，與己○○說完後，他即主動聯絡庚○○，庚○○
    與己○○約好時間到己○○台北的家，當時我們亦在陶家，我們跟庚○○詢問是
    誰委託辦進口，他主動說係鄧鎮國，我們說這批貨中可能有違禁品，庚○○主動
    說要到我們局裡來說此批貨驗完後看怎樣處理，庚○○非常主動的到己○○家及
    本局配合調查」；「庚○○一直到你們局裡到在高雄查到貨一直與你們在一起」
    ，「沒有，他到航警局後主動要到創品看貨，因為鄧鎮國要求庚○○聯絡開車司
    機，在局裡庚○○即聯絡丁○○到創品載貨，之後庚○○跟我們到創品，丁○○
    將貨載走之前，鄧鎮國一個姓李之朋友打電話給庚○○，我們叫庚○○到局裡休
    息，我們一直跟監貨車到高雄楠梓交流道，跟監到後將貨載回航警局由檢察官開
    箱驗貨，被告均在場」；「庚○○對開箱之態度」，「第一個模具開了將進二個
    小時，被告二人站在那邊看，庚○○一直想看到底什麼東西，看到毒品亦覺得很
    驚訝」（詳見本院八十八年十一月五日訊問筆錄），被告庚○○如係早已知悉進
    口貨物夾有海洛因，為何會配合警方到證人己○○家中及航警局，以配合航警局
    之追查工作，當時以警方所掌握之證據，被告大可不配合或早日離境。（三）證
    人洪秀薷對於警方詢問：「你目前在何處任職？擔任何職務？」，「我目前在創
    品公司工作，擔任秘書之職務」；「創品公司主要是作何業務？」，「ＰＣ的切
    銷工具經銷商」；「你認識庚○○與鄧鎮國？如何認識？」，「我認識庚○○，
    鄧鎮國不認識，庚○○曾在公司任職，但目前已離職」；「你見過鄧鎮國這個人
    嗎？」，「我於八十八年五月二十四日見過鄧鎮國」；「八十八年五月二十四日
    為何事見過鄧鎮國」，「二十四日那天，鄧鎮國和庚○○因委託本公司代為進口
    模具乙批，而到本公司與我洽談進口事宜時，見過鄧鎮國乙次」；「鄧鎮國與庚○○與你洽談進口模具的情形如何？」，「鄧鎮國說之前進口的貨物都委託朋友
    代為進口，因為他朋友的公司最近拆夥，所以無法進口，因而透過庚○○曾在本
    公司任職過的關係，所以才於二十四日找本公司代為進口」；「鄧與劉總共找過
    貴公司代為進口貨物次數為何？」，「就只有進口模具這次而已」；「模具送達
    貴公司的時間為何？是何貨運公司送達的？你有無在場或簽收？」，「模具是於
    八十八年五月三十一日十四時許送達本公司，是那家貨運公司我不清楚，因為貨
    運公司是由三光社負責的，當時我有在場，亦是我簽收無誤」；「貴公司代鄧與
    劉進口模具的費用為何」，「全部費用為新台幣１００２６５元【包括進口關稅
    、倉租、運費及相關的手續費】」；「這次進口模具貴公司的佣金為何？」，「
    總共的佣金為１５７４４元」；「進口模具的費用及佣金是由何人支付給貴公司
    」，「是由鄧鎮國支付，並由庚○○轉交本公司」；「模具於何時運出貴公司？
    是何人與貴公司接洽提領的？」，「模具是於八十八年六月一日離開本公司的，
    鄧鎮國於八十八年六月一日打電話給我，詢問模具已到達本公司後，即聯絡庚○○代為找貨車於早上十時三十分許運出本公司」（詳見八十八年度偵字第八三七
    七號卷第五十一頁至五十六頁），可知被告庚○○如果知悉進口貨物中含有海洛
    因，其大可一人委託創品公司進口該批貨物，而不需讓鄧鎮國曝光，以減少事蹟
    敗漏之機率，且當貨物進口時，被告一人亦可全盤處理，何須由鄧鎮國再與證人
    聯絡轉知將透過被告庚○○將貨物運出，因此進口模具內夾藏有海洛因，應僅有
    第三人鄧鎮國知悉。（四）鄧鎮國透過被告庚○○尋找貨車，將貨物自創品公司
    運送給貨主，而被告尋找認識之朋友丁○○載運，此後貨物運載過程均在一位自
    稱「姓李之人」指揮下，前往高雄楠梓交流道與同案被告甲○○見面，可知被告
    庚○○確實不知真正之貨主，該批貨物是鄧鎮國透過庚○○委託創品公司報關進
    口，而庚○○獲得六萬元之報酬，被告如未獲得任何報酬，為何要幫鄧鎮國處理
    相關事宜。公訴人以該批貨物進口時不知貨主為誰，被告獲利六萬元等情，而直
    接推定被告知悉進口貨物內容，尚嫌率斷。綜上所述，庚○○不曾否認與鄧鎮國
    認識，然鄧鎮國透過庚○○進口模具，而庚○○在預期可獲得六萬元之情況下，
    委託自己妹夫己○○所開設之創品公司辦理進口，後再委託認識之丁○○自創品
    公司載運貨物給貨主，被告庚○○如果知悉系爭貨物中含有海洛因，為何均係透
    過認識之親友辦理此事，難道不怕牽連到親戚、友人；且在警方懷疑本件貨物有
    違禁品時（尚未查證真正貨品為何）之情況下，仍配合警方追查收貨人及查驗貨
    物，在在顯示被告庚○○確實不知該批進口模具中有夾藏海洛因，被告所辯各節
    足堪採信。
二、就甲○○部分：（一）證人戊○○對於本院詢問：「有無與甲○○到泰國玩」，
    「二次」；「為何跟他去泰國」，「我在泰國有開紅包場，我投資三十萬元，我
    常過去泰國」；「八十八年二月為何與甲○○去泰國」，「因為我太太回娘家，
    甲○○問我工程問題，我說我要去泰國收錢，我問他要不要去，他說好，我們即
    一起去」；「你們隔天即回來」，「是」；「你們去泰國，甲○○均與你在一起
    」，「是」；「除了去看紅包場外，有無其他活動」，「去酒店」；「你們二人
    均在一起」，「是」；「均未分開」，「是」（詳見本院八十八年十一月二十三
    日訊問筆錄），此外，被告甲○○確實分別於八十八年二月二十六日及五月十七
    日與戊○○前往泰國，並於隔天即八十八年二月二十七日及五月十八日回國，此
    有國人入出境查詢報表二紙在卷可憑，既然證人戊○○到庭具結證稱與被告甲○○到泰國時均在一起，則公訴人以被告前往泰國隔日往返為由，作為不利被告之
    推定，容有疑義。（二）證人丁○○對於本院詢問：「當你載模具自南崁上高速
    公路後，有幾人打電話給你」，「應是二個人才對，一個人是甲○○」；「有無
    一個自稱李先生之人打電話給你」，「有」；「他打幾通電話給你」，「三通」
    ；「他均叫你作什麼」，「他叫我一直開，他一直聯絡我，目標是高雄楠梓」；
    「甲○○共打幾通給你」，「二通」；「他自稱何人」，「他說是李先生之小弟
    ，問我在何處」；「他有無跟你約在何處」，「叫我下交流道，他會過來找我」
 ；「甲○○告訴你停在楠梓交流道，他自己會去找你」，「是」；「有無說在何
    處等你」，「他說下交流道停在路邊，他會來找我」；「甲○○是自己找上你」
    ，「是」；「你們二人有無打車燈信號聯絡」，「我們沒有，但我停路邊，一定
    打閃光燈暫時停車」；「見面後甲○○說什麼」，「他說我是否【阿文】，我問
    他是否接這批貨」；「他問完後，有無說如何處理貨」，「我叫他下車看貨，他
    說沒錯，我打開帆布給他看，警員即出來」（詳見本院八十八年十一月二十三日
    訊問筆錄），被告甲○○既受綽號【啤酒】之委託，自丁○○之手上接運模具至
    惠大鐵工廠，而其在與丁○○之聯絡過程中由於【啤酒】之人向其自稱姓李，因
    此其向丁○○自稱為【李先生之小弟】，甚為合理，在與丁○○之聯絡過程，雙
    方僅相約在楠梓交流道接貨，並無其他不定時之變換指示，且依照證人丁○○之
    證詞，雙方接洽過程，並無詭異之情況，可見被告甲○○在與證人丁○○之聯絡
    及接貨過程並無異於常情之情況，此外，此三具模具重達一千七百五十公斤，被
    告要自丁○○之車上移到其車上，必需使用推高機，費用大約七、八千元，被告
    以一萬五千元之價格，接受綽號【啤酒】之委託載運貨物，尚屬合理，故在整個
    接貨過程中，尚無法做不利被告之認定。（三）綽號【啤酒】之人，雖於五月底
    交付號碼為0000000000之行動電話予被告甲○○，然以當時警方所能
    掌控之情況及任何行動電話警方均能進行監聽之情形，被告使用任何行動電話並
    無太多之意義，當被告甲○○在被查獲之時，即供稱該支電話是綽號【啤酒】之
    人所給，並無隱瞞，且衡諸常情，當他人要給你東西時，一般常人豈有拒絕之理
    ，因此尚無法以被告接受綽號【啤酒】之委託載運貨物，並接受其所交付行動電
    話，而對被告為不利之認定。（四）公訴人於八十八年十一月二十九日刑事補提
    證據狀記載：「0000000000持機人，經由第三人林世武之通訊錄得知
    係王俊國」，然在八十八年十一月二十三日補提證據之0000000000通
    聯記錄中，該電話使用人曾與被告甲○○及鄧鎮國聯絡，在與被告甲○○之聯絡
    記錄中，其中一通是八十八年六月一日二十時四十一分二十八秒，當時被告已遭
    警方監控中，而被告供述當時僅有綽號【啤酒】與之聯絡，且被告甲○○曾供述
    ：王俊國認識【啤酒】，他都與【啤酒】在一起，因此0000000000是
    否僅有王俊國在使用，還是多人使用該支電話。因此由公訴人所補提之證據僅能
    證明0000000000之使用人及王俊國在本案均居於重要關係地位，雖然
    被告不否認與王俊國認識，然被告一再供稱委託載運貨物的是綽號【啤酒】之人
    ，並非王俊國，因此能否以王俊國涉案之程度，作為認定被告甲○○知悉案情之
    證據，頗有疑義。（五）對於是否有【姓李之人】？其到底為何人？被告庚○○
    於警訊中對於警方詢問：「本隊於三個模具當中查獲毒品約為二十一公斤許，要
    交於何人」；「鄧鎮國所寄之三個模具中藏有約二十一公斤許海洛因，我並不知
    道，是他跟我說有位【李先生】會主動跟我聯絡，至於要交予何人並不知道」；
    「你所指稱之李先生是否與你聯絡」，「有」；「李先生何時與你聯絡？見面地
    點？」，「我與李先生在台北市士林區金雞母廣場附近於八十八年五月三十一日
    二十時許見面，同時交付二十萬元整給我，交付予創品公司當作押金」；「你與
    李先生如何聯絡？真實姓名為何？」，「我與李先生是第一次見面，是李先生那
    一天主動打電話給我，約我見面，至於他的真實姓名我不知道，但那一晚有留一
    支電話0000000000給我」（詳見偵查卷第四頁），且證人丁○○對於
    本院詢問：「有無一個自稱李先生之人打電話給你」，「有」；「他打幾通電話
    給你」，「三通」；「他均叫你作什麼」，「他叫我一直開，他一直聯絡我，目
    標是高雄楠梓」（詳見本院八十八年十一月二十三日詢問筆錄），而綽號【啤酒
    】之人亦向被告自稱為【姓李】，因此應有【姓李之人】，而其應係委託被告甲○○載貨之【啤酒】，至於該人是否就是被告所稱之李瑞杰，應由公訴人另行調
    查，以釐清案情。（六）當初被告受綽號【啤酒】之委託，是將貨物載運到惠大
    鐵工廠，而以該案所涉及重達二十一公斤之海洛因，綽號【啤酒】等運毒集團豈
    有可能不對被告進行監控，因此當被告在與丁○○見面之時，即被警方逮捕並配
    合警方偵辦以便逮捕接貨之人，縱然被告一再與綽號【啤酒】之人聯絡，【啤酒
    】亦無出面接貨，然是否在警方於高雄楠梓交流道逮捕被告之初，即被【啤酒】
    等運毒集團知悉，以致渠等不願出面接貨，能否以被告不知綽號【啤酒】真正姓
    名，而推論貨主不怕被告取貨後一去不還，而作為不利被告證據之一，還是縱然
    被告不知真正貨主是誰，然而在整個載運過程中，被告均在運毒集團之監控中，
    故當被告被警方逮捕時，運毒集團隨即消失無蹤呢。綜上所述，甲○○接受綽號
    【啤酒】之人委託載運系爭模具，然並無直接證據足證被告知悉模具內夾藏有海
    洛因，而公訴人所提各項間接證據，依照一般常理尚難得到被告知悉所載運之貨
    物藏有海洛因之確信，因此並無足夠證據證明被告甲○○在接受【啤酒】委託之
    時，早已知悉載運貨物之中藏有海洛因，故被告所辯各節，堪以採信。
綜上所述，被告庚○○、甲○○所辯各節，均堪以採信，復查無其他積極證據足資證
明被告庚○○、甲○○涉有毒品危害防治條例第四條第一項及懲治走私條例第二條第
一項之罪嫌，自不能證明被告犯罪，因此就被告庚○○、甲○○應為無罪諭知。
據上論斷，應依刑事訴訟法第三百零一條第一項，判決如主文。
本案經檢察官李山明到庭執行職務。
中      華      民      國      八十九    年    一    月    十一    日
                                臺灣桃園地方法院刑事第二庭
                                    審判長法  官  王  兆  飛
                                          法  官  傅  中  樂
                                          法  官  張  益  銘
右正本證明與原本無異。
如不服本判決，應於判決送達後十日內向本院提出上訴狀( 應附繕本 )，上訴於
臺灣高等法院。
                                    書記官   黃文琪
中        華        民        國   八十九   年   一   月    十二    日


司法院資訊處製作；財團法人民間司法改革基金會備份。
